臺灣新北地方法院刑事判決
111年度訴字第175號
公  訴  人  臺灣新北地方檢察署檢察官
被      告  邱明俊


指定辯護人  陳宜君律師（義務辯護）
上列被告因違反毒品危害防制條例案件，經檢察官提起公訴（11
0年度偵緝字第2538號），本院判決如下：
  　主　文
邱明俊犯如附表所示之罪，各處如附表主文欄所示之刑及沒收。
應執行有期徒刑肆年肆月。
    事　實
一、邱明俊明知甲基安非他命係毒品危害防制條例第2條第2項第
    2款所定之第二級毒品，不得非法持有、販賣，竟意圖營利
    ，基於販賣第二級毒品之犯意，分別於附表所示之時間，以
    附表所示之方式，販賣第二級毒品甲基安非他命予王友俊。
    嗣王友俊因另涉毒品案件為警查獲，始悉上情。
二、案經新北市政府警察局板橋分局報告臺灣新北地方檢察署檢
    察官偵查起訴。
　　理　由
一、證據能力部分：
  ㈠按被告以外之人於審判外之陳述，雖不符前4條之規定，而經
    當事人於審判程序同意作為證據，法院審酌該言詞陳述或書
    面陳述作成時之情況，認為適當者，亦得為證據，刑事訴訟
    法第159條之5第1項定有明文。本條之立法意旨在於確認當
    事人對於傳聞證據有處分權，得放棄反對詰問權，同意或擬
    制同意傳聞證據可作為證據，屬於證據傳聞性之解除行為，
    如法院認為適當，不論該傳聞證據是否具備刑事訴訟法第15
    9條之1至第159條之4所定情形，均容許作為證據，不以未具
    備刑事訴訟法第159條之1至第159條之4所定情形為前提（最
    高法院104年度第3次刑事庭會議決議參照）。查本件判決所
    引用被告邱明俊以外之人於審判外所為陳述，雖屬傳聞證據
    ，然本件當事人及辯護人對於本判決下列所引用之供述證據
    ，於本院準備程序時均同意有證據能力，本院審酌上開證據
    資料製作時之情況，尚無違法不當及證明力明顯過低之瑕疵
    之情形，爰依刑事訴訟法第159條之5規定，認均具有證據能
    力。
  ㈡至下列所引用之其餘非供述證據，無證據證明係公務員違背
    法定程序所取得，亦無顯有不可信之情況，已經本院於審理
    期日提示予被告及辯護人辨識而為合法調查，該等證據自得
    做為本案裁判之資料。
二、認定犯罪事實所憑之證據及理由：
　㈠上開犯罪事實，業據被告於警詢及本院審理中坦承不諱（見
    偵32275卷第7-11頁，本院卷第181、204頁），核與證人王
    友俊於警詢中之證述情節相符（見偵32275卷第25-30頁），
    復有證人王友俊與被告間LINE通訊軟體對話紀錄翻拍照片共
    5張及監視器照片共5張在卷可參（見偵32275卷第38-42、48
    -49頁），足認被告上開任意性自白與事實相符，堪以採信
    。
　㈡又毒品危害防制條例所處罰之販賣毒品罪，其成立除客觀上
    有買賣毒品之行為外，主觀上並須具有藉買賣毒品以從中牟
    取利益之意圖。又販賣毒品罪，所謂「意圖」，即犯罪之目
    的，原則上不以發生特定結果為必要，祇須有營利之意圖為
    已足，不以買賤賣貴而以從中得利為必要。且販賣毒品係違
    法行為，亦無公定價格，可任意分裝增減份量及純度，且每
    次買賣之價格、數量，亦隨時依雙方之關係深淺、資力、需
    求量、對行情之認知、來源是否充裕、查緝是否嚴緊、購買
    者被查獲時供出來源之可能風險之評估等因素，而異其標準
    ，機動調整，非可一概論之。而販賣之利得，除非經行為人
    詳細供出所販賣毒品之進價及售價，且數量俱臻明確外，實
    難察得其具體得利之實情，然販賣者從價差或量差中牟利，
    方式雖異，惟其販賣之目的在於意圖營利則屬同一。從而，
    舉凡有償交易，除足以反證其確係另基於某種非圖利本意之
    關係外，尚難祇因無法查悉其精確之販入價格，作為是否高
    價賣出之比較，諉以無營利之意思而阻卻販賣犯行之追訴。
    查被告如附表所示之販賣第二級毒品甲基安非他命之犯行，
    為有償行為，核與一般販賣毒品一手交錢一手交貨之交易型
    態無殊，客觀上已該當於毒品販賣之實行，佐以被告與證人
    王友俊僅為普通朋友關係，並無特殊親屬或至交情誼，當無
    甘冒重典，依販入之相同價格或數量轉售毒品而毫無利潤可
    圖之理，是被告所為各次販賣第二級毒品甲基安非他命之行
    為，其主觀上均有藉此交易從中取利之意圖，要無疑義。
　㈢綜上所述，本案事證已臻明確，被告前開犯行均堪以認定，
    應予依法論科。
三、新舊法比較：
    按行為後法律有變更者，適用行為時之法律，但行為後之法
    律有利於行為人者，適用最有利於行為人之法律，刑法第2
    條第1項定有明文。查被告行為前，毒品危害防制條例第4條
    第2項、第17條第2項於民國109年1月15日修正公布，並自被
    告行為後即同年7月15日起生效施行，茲就與本案有關部分
    ，敘述如下：
  ㈠修正前毒品危害防制條例第4條第2項規定為：「製造、運輸
    、販賣第二級毒品者，處無期徒刑或7年以上有期徒刑，得
    併科1,000萬元以下罰金」，修正後同條例第4條第2項則規
    定：「製造、運輸、販賣第二級毒品者，處無期徒刑或10年
    以上有期徒刑，得併科1,500萬元以下罰金」，經比較新舊
    法，修正後毒品危害防制條例第4條第2項所規定刑度較修正
    前規定為高，顯未有利於被告。
  ㈡修正前毒品危害防制條例第17條第2項規定為：「犯第4條至
    第8條之罪於偵查及審判中均自白者，減輕其刑」，修正後
    規定則為：「犯第4條至第8條之罪於偵查及歷次審判中均自
    白者，減輕其刑」，經比較新舊法，修正後毒品危害防制條
    例第17條第2項規定須於「偵查及歷次審判中均自白」，顯
    較修正前規定嚴格，並未有利於被告。
  ㈢據上，經綜合全部罪刑之結果而為比較，新法規定並未有利
    於被告，依刑法第2條第1項前段應一體適用被告行為時即修
    正前毒品危害防制條例第4條第2項、第17條第2項之規定。
四、論罪科刑：
  ㈠按甲基安非他命屬毒品危害防制條例第2條第2項第2款規定之
    第二級毒品，是核被告所為，均係犯修正前毒品危害防制條
    例第4條第2項之販賣第二級毒品罪。被告各次販賣甲基安非
    他命前，持有甲基安非他命之行為，雖該當持有第二級毒品
    罪之構成要件，然為其後販賣之高度行為所吸收，均不另論
    罪。被告所犯如附表所示二罪間，犯意各別，行為互殊，應
    予分論併罰。
  ㈡按司法院釋字第775號解釋，依解釋文及理由之意旨，係指構
    成累犯者，不分情節，一律加重最低本刑，於不符合刑法第
    59條所定要件之情形下，致生行為人所受之刑罰超過其所應
    負擔罪責之個案，不符罪刑相當原則、比例原則。於此範圍
    內，在修正前，為避免發生上述罪刑不相當之情形，法院就
    該個案應裁量是否加重最低本刑；依此，該解釋係指個案應
    量處最低法定刑、又無法適用刑法第59條在內減輕規定之情
    形，法院應依此解釋意旨裁量不予加重最低本刑（最高法院
    108年度台上字第338號判決意旨參照）。查被告前因①施用
    毒品案件，經本院以106年度簡字第2056號判決判處有期徒
    刑3月、3月，應執行有期徒刑5月確定；又因②施用毒品案件
    ，經本院以107年度簡字第3476號判決判處有期徒刑3月確定
    ；上開①至②所示之罪刑，經本院以107年度聲字第3464號裁
    定應執行有期徒刑7月確定，於107年11月8日易科罰金執行
    完畢等情，此有臺灣高等法院被告前案紀錄表1份附卷可查
    （見本院卷第13至24頁），其於受有期徒刑執行完畢後，5
    年內故意再犯本件有期徒刑以上之各罪，均為累犯，又依被
    告所涉之犯罪情節，並無上開情事，是除法定本刑為無期徒
    刑部分不得加重外，均應依刑法第47條第1項之規定加重其
    刑。
  ㈢按修正前毒品危害防制條例第17條第2項規定：「犯第四條至
    第八條之罪於偵查及審判中均自白者，減輕其刑。」所稱於
    偵查及審判中自白，係指被告對於構成犯罪要件之事實向職
    司偵查、審判之公務員坦白陳述而言。苟被告於偵查及審判
    中均曾自白，即應依上開規定減輕其刑。並不以始終自白為
    必要，縱自白之前、後，有否認之辯詞，亦不影響已自白之
    效力（最高法院106年度台上字第402號判決意旨參照 ）。
    查被告於警詢及本院審理中坦承犯行，已如前述，雖被告於
    偵查中曾否認犯行，依上開說明亦不影響已自白之效力。是
    被告於偵查及審判中均自白犯行，其所犯上開犯行，均應依
    修正前毒品危害防制條例第17條第2項規定，減輕其刑，並
    依法先加（本刑無期徒刑部分依法不得加重）後減之。
  ㈣至辯護人雖為被告辯護稱：被告本案犯行均係販賣與同一人
    ，僅為吸毒者間之毒品交易，本案有情輕法重之情形，請求
    依刑法第59條酌減其刑等語，然被告所犯上開販賣第二級毒
    品罪法定刑為7年以上有期徒刑，已因被告於偵查及審判中
    均自白犯行，業經依修正前毒品危害防制條例第17條第2項
    之規定減輕其刑，已可就實際販賣毒品的情節、數量、惡性
    及所生危害，就其處斷刑為適當調整，已無科以最低度刑仍
    嫌過重之情形。從而，辯護人前開主張，僅可為法定刑內從
    輕科刑之標準，尚不得據為依刑法第59條酌量減輕之理由，
    爰不另減輕其刑。
  ㈤爰以行為人之責任為基礎，審酌被告明知甲基安非他命對於
    人體有莫大之戕害，為圖一己之私利，竟漠視毒品之危害性
    ，而為販賣毒品之行為，助長毒品散佈，所為自嚴重危害國
    民身心健康及社會風氣，進而敗壞社會治安，本不宜輕縱；
    且被告前有違反懲治盜匪條例、毒品危害防制條例、偽造文
    書、公共危險等前案紀錄，此有前開臺灣高等法院被告前案
    紀錄表在卷可憑，復考量被告販賣之甲基安非他命數量、金
    額，以及其販賣之對象為本有吸食毒品習慣之人；另參酌被
    告之犯罪動機、目的、手段、所生危害，以及於本院審理中
    終能坦承犯行之犯後態度，及其自述為高職肄業之智識程度
    、入監前職業為工、經濟狀況勉強等一切情狀（見本院卷第
    206頁），分別量處如附表主文欄所示之各該宣告刑。又按
    刑法第51條數罪併罰定執行刑之立法方式，採限制加重原則
    ，亦即非以累加方式定應執行刑，如以實質累加方式定應執
    行刑，則處罰之刑度顯將超過其行為之不法內涵，違反罪責
    原則。考量因生命有限，刑罰對被告造成之痛苦程度，係隨
    刑度增加而生加乘效果，非以等比方式增加，是以隨罪數增
    加遞減刑罰方式，當足以評價被告行為不法性之法理（即多
    數犯罪責任遞減原則）。故審酌被告各次犯行之手段、情節
    及整體刑法目的及相關刑事政策，被告所犯之犯罪類型均與
    毒品有關，以及被告整體犯行之應罰適當性，定其應執行刑
    如主文所示。
五、沒收：
  ㈠按犯第4條至第9條、第12條、第13條或第14條第1項、第2項
    之罪者，其供犯罪所用之物，不問屬於犯罪行為人與否，均
    沒收之，毒品危害防制條例第19條第1項定有明文。又按供
    犯罪所用、犯罪預備之物或犯罪所生之物，屬於犯罪行為人
    者，得沒收之。但有特別規定者，依其規定；前二項之沒收
    ，於全部或一部不能沒收或不宜執行沒收時，追徵其價額，
    刑法第38條第2項、第4項亦有明文。未扣案之門號00000000
    00號行動電話1支（含SIM卡1張），係由被告用以聯繫本案
    販賣毒品事宜乙節，業據被告於本院審理中供述明確（見本
    院卷第204頁），是上開門號行動電話（含SIM卡1張）為其
    用以犯上開犯行所用之物，應依毒品危害防制條例第19條第
    1項宣告沒收，於全部或一部不能沒收或不宜執行沒收時，
    追徵其價額。
  ㈡按犯罪所得，屬於犯罪行為人者，沒收之。但有特別規定者
    ，依其規定；前二項之沒收，於全部或一部不能沒收或不宜
    執行沒收時，追徵其價額，刑法第38條之1第1項、第3項分
    別定有明文。查被告所犯如附表所示犯行之毒品價金，證人
    王友俊均當場給付完畢乙節，業據被告於本院準備程序中供
    述明確（見本院卷第181頁），且被告各次犯行之犯罪所得
    ，均未據扣案，自應分別依刑法第38條之1第1項前段宣告沒
    收，併依同條第3項規定，諭知於全部或一部不能沒收或不
    宜執行沒收時，追徵其價額。
據上論斷，應依刑事訴訟法第299 條第1 項前段（依刑事判決精
簡原則，僅記載程序法條），判決如主文。
本案經檢察官黃筱文提起公訴，檢察官陳姵伊到庭執行職務。
中　　華　　民　　國　　111 　年　　 9 　　月　　8　　日
                  刑事第十八庭  審判長法　官　詹蕙嘉
　　　　　　　　　
　　　　　　　　　　　　　　　　　　　法　官　劉容妤
　　　　　　　　　　　　　　
　　　　　　　　　　　　　　　　　　　法　官　劉明潔
以上正本證明與原本無異。
如不服本判決應於收受判決後20日內向本院提出上訴書狀，並應
敘述具體理由；其未敘述上訴理由者，應於上訴期間屆滿後20日
內向本院補提理由書（均須按他造當事人之人數附繕本）「切勿
逕送上級法院」。
                                　　　 書記官　連思斐
中　　華　　民　　國　　111 　年　　 9 　　月　　8　　日
附錄本案論罪科刑法條全文：
修正前毒品危害防制條例第4條
製造、運輸、販賣第一級毒品者，處死刑或無期徒刑；處無期徒
刑者，得併科新臺幣2千萬元以下罰金。
製造、運輸、販賣第二級毒品者，處無期徒刑或7年以上有期徒
刑，得併科新臺幣1千萬元以下罰金。
製造、運輸、販賣第三級毒品者，處7年以上有期徒刑，得併科
新臺幣7百萬元以下罰金。
製造、運輸、販賣第四級毒品者，處5年以上12年以下有期徒刑
，得併科新臺幣3百萬元以下罰金。
製造、運輸、販賣專供製造或施用毒品之器具者，處1年以上7年
以下有期徒刑，得併科新臺幣1百萬元以下罰金。
前5項之未遂犯罰之。
附表：
編號 交易時間（民國）、地點 種類及金額（新臺幣） 交易過程 主文 1 109年3月9日14時許，在新北市○○區○○路0段000○0號同善堂內 甲基安非他命，1,000元 王友俊以其持用之行動電話內LINE通訊軟體向邱明俊持用之門號0000000000號行動電話內LINE通訊軟體聯繫毒品交易事宜後，於左列時間、地點，由邱明俊以左列價格販賣甲基安非他命予王友俊，王友俊則當場給付價金1,000元予邱明俊。 邱明俊販賣第二級毒品，累犯，處有期徒刑參年拾月。未扣案之門號○○○○○○○○○○號行動電話（含SIM卡壹張）壹支沒收，如全部或一部不能沒收或不宜執行沒收時，追徵其價額。未扣案之犯罪所得新臺幣壹仟元沒收，如全部或一部不能沒收或不宜執行沒收時，追徵其價額。 2 109年3月17日14時許，在新北市○○區○○路0段000○0號同善堂內 甲基安非他命，1,000元 王友俊以其持用之行動電話內LINE通訊軟體向邱明俊持用之門號0000000000號行動電話內LINE通訊軟體聯繫毒品交易事宜後，於左列時間、地點，由邱明俊以左列價格販賣甲基安非他命予王友俊，王友俊則當場給付價金1,000元予邱明俊。 邱明俊販賣第二級毒品，累犯，處有期徒刑參年拾月。未扣案之門號○○○○○○○○○○號行動電話（含SIM卡壹張）壹支沒收，如全部或一部不能沒收或不宜執行沒收時，追徵其價額。未扣案之犯罪所得新臺幣壹仟元沒收，如全部或一部不能沒收或不宜執行沒收時，追徵其價額。